臺灣嘉義地方法院刑事判決
110年度訴字第595號
公  訴  人  臺灣嘉義地方檢察署檢察官
被      告  林順國


上列被告因違反毒品危害防制條例案件，經檢察官提起公訴（11
0年度毒偵字第1299號），被告於本院行準備程序時就被訴事實
為有罪之陳述，經本院合議庭裁定由受命法官改依簡式審判程序
審理，判決如下：
    主  文
甲○○施用第一級毒品，累犯，處有期徒刑捌月。
    事  實
一、甲○○於民國110年7月20日晚間7時5分為警採尿回溯96小時內
    之某時，在嘉義縣○○鄉○○村○○○000號住處，基於施用第一級
    毒品海洛因及第二級毒品甲基安非他命之犯意，以將海洛因
    與甲基安非他命混合後置於玻璃球中，以火燒烤玻璃球而吸
    食煙霧之方式，同時施用第一級毒品海洛因及第二級毒品甲
    基安非他命1次。嗣於110年7月20日下午5許，甲○○騎乘車牌
    號碼000-000號普通重型機車，行經嘉義縣水上鄉三界埔產
    業道路時為警盤查，並於同日晚間7時5分許，徵其同意採集
    尿液送驗，結果呈安非他命、甲基安非他命、嗎啡、可待因
    均呈陽性反應，始查悉上情。
二、案經嘉義縣警察局水上分局報告臺灣嘉義地方檢察署檢察官
    偵查起訴。
    理  由
一、被告甲○○所犯為死刑、無期徒刑或最輕本刑為3年以上有期
    徒刑以外之罪，亦非高等法院管轄第一審案件，其於準備程
    序中就被訴事實為有罪之陳述，經告知簡式審判程序之旨，
    並聽取公訴人、被告之意見後，其等對於本案改依簡式審判
    程序審理均表示同意（見本院卷第36至37、89頁），本院合
    議庭爰依刑事訴訟法第273條之1第1項規定，裁定由受命法
    官獨任進行簡式審判程序；又本件之證據調查，依刑事訴訟
    法第273條之2規定，不受同法第159條第1項、第161條之2、
    第161條之3、第163條之1及第164條至第170條規定之限制，
    合先敘明。
二、上開事實，業據被告於警詢、偵查及本院審理時均坦承不諱
    （見警卷第1至4頁，偵卷第23至25頁，本院卷第35、100頁
    ），且警方於上開時間採集被告尿液送檢驗，結果呈安非他
    命、甲基安非他命、嗎啡、可待因均陽性反應乙節，有立人
    醫事檢驗所濫用藥物尿液檢驗報告、勘察採證同意書、列管
    毒品人口尿液檢體採集送驗紀錄表（見警卷第5至8頁）、臺
    灣嘉義地方檢察署111年2月17日嘉檢曉愛110蒞5917字第111
    9004279號函暨正修科技大學超微量研究科技中心尿液檢驗
    報告（見本院卷第57至59頁）各1份在卷可佐。足認被告上
    開任意性自白與事實相符，堪以採信。
三、按毒品危害防制條例第20條第3項規定：「依前項規定為觀
    察、勒戒或強制戒治執行完畢釋放後，3年後再犯第10條之
    罪者，適用前2項之規定」，第23條第2項規定：「觀察、勒
    戒或強制戒治執行完畢釋放後，3年內再犯第10條之罪者，
    檢察官或少年法院（地方法院少年法庭）應依法追訴或裁定
    交付審理」，是對於施用毒品之人，於觀察、勒戒或強制戒
    治執行完畢釋放後，3年內再犯施用毒品案件者，自應依法
    追訴。查被告前於110年因施用毒品案件，經本院裁定令入
    勒戒處所觀察、勒戒後，認無繼續施用傾向，於110年4月1
    日釋放出所，有臺灣高等法院被告前案紀錄表1份在卷可佐
    ，是被告於觀察、勒戒執行完畢釋放後之3年內再犯本案施
    用毒品犯行，依上開決議，應依法追訴處罰甚明。從而，本
    件事證明確，被告施用第一級毒品海洛因、第二級毒品甲基
    安非他命之犯行，洵堪認定，應依法論科。
四、論罪科刑：
  ㈠查海洛因、甲基安非他命分別為毒品危害防制條例第2條第2
    項第1款、第2款所定之第一級、第二級毒品，核被告所為，
    係犯毒品危害防制條例第10條第1項之施用第一級毒品罪及
    同條第2項之施用第二級毒品罪。被告施用前持有海洛因、
    甲基安非他命之低度行為，應為各該施用之高度行為所吸收
    ，均不另論罪。
  ㈡被告係以一施用行為而觸犯施用第一級毒品罪與施用第二級
    毒品罪，為想像競合犯，應依刑法第55條規定，從一重之施
    用第一級毒品罪處斷。
  ㈢另被告前因施用第二級毒品案件，經本院以107年度嘉簡字第
    1330號判決處有期徒刑5月確定，於108年5月2日徒刑執行完
    畢出監，此有臺灣高等法院被告前案紀錄表附卷足參，其受
    徒刑之執行完畢後5年內，故意再犯本件有期徒刑以上之罪
    ，為累犯，參以大法官會議釋字第775號解釋意旨，衡酌被
    告前已有罪質相同之施用毒品犯行遭查獲並科刑之紀錄，足
    見其本件具有特別之惡性及對刑罰之反應力薄弱，且無司法
    院釋字第775號所指罪刑不相當之情形，爰依刑法第47條第1
    項之規定加重其刑。
  ㈣又按有裁判上一罪關係之犯罪，於全部犯罪未被發覺前，行
    為人僅就其中一部分犯罪自首，即發生全部自首之效力，仍
    應依刑法第62條前段減輕其刑（最高法院90年度台上字第54
    35號判決意旨參照）。查被告於前述時、地為警查獲後，即
    於當日警詢時向警員坦承其施用甲基安非他命之犯行，並配
    合採尿送驗而接受裁判，有嘉義縣警察局水上分局調查筆錄
    1份在卷可查（見警卷第3頁），被告雖於警詢時僅坦承施用
    第二級毒品犯行，未坦承有施用第一級毒品犯行，然其所為
    施用第一、二級毒品罪既為想像競合犯之裁判上一罪，已如
    前述，則依照前開說明，應認被告施用第一級毒品犯行部分
    ，仍生全部自首之效力，是與自首之要件相符，爰依刑法第
    62條前段規定減輕其刑，並先加後減之。
五、爰以行為人之責任為基礎，審酌被告前有多次施用毒品之前
    科紀錄，仍未能自新、戒斷毒癮，復先後犯本件施用毒品罪
    ，顯無戒毒悔改之意；惟徵諸其犯罪所生之危害，實以自戕
    身心健康為主，對於他人生命、身體、財產等法益，尚無重
    大明顯之實害，暨施用毒品者均具有相當程度之生理成癮性
    及心理依賴性，其犯罪心態與一般刑事犯罪之本質並不相同
    ，應側重適當之醫學治療及心理矯治為宜，非難性較低；兼
    衡被告坦承犯行、犯後態度良好，併參以其自述智識程度為
    國小畢業，無業，每月領有老人年金新臺幣4,500多元，已
    婚，獨居，長期未與配偶及成年子女聯絡，父母均逝，患有
    高血壓、糖尿病、手無法抬高等疾病之家庭生活經濟狀況，
    及因臨時起意而施用毒品之犯罪動機、目的等一切情狀，量
    處如主文所示之刑，以資懲儆。
據上論斷，應依刑事訴訟法第273 條之1 第1 項、第299 條第1
項前段（依裁判簡化原則，僅記載程序法條），判決如主文。
本案經檢察官王輝興提起公訴，檢察官陳則銘到庭執行職務。
中　　華　　民　　國　　111 　年　　3 　　月　　17　　日
                  刑事第二庭  法  官  黃美綾
以上正本證明與原本無異。
如不服本判決應於收受判決後20日內向本院提出上訴書狀，並應
敘述具體理由；其未敘述上訴理由者，應於上訴期間屆滿後20日
內向本院補提理由書（均須按他造當事人之人數附繕本）「切勿
逕送上級法院」。　　　　　　　　
中　　華　　民　　國　　111 　年　　3 　　月　　17　　日
                              書記官  吳佩芬　　　　　
附錄本案論罪科刑法條：
毒品危害防制條例第10條
施用第一級毒品者，處 6 月以上 5 年以下有期徒刑。
施用第二級毒品者，處 3 年以下有期徒刑。